【裁判字號】    97,交聲,1286
【裁判日期】    970930
【裁判案由】    交管條例聲異
【裁判全文】
臺灣板橋地方法院交通事件裁定        97年度交聲字第1286號
原處分機關  交通部公路總局臺北區監理所板橋監理站
受處分人即
異  議  人  乙○○
上列異議人因不服交通部公路總局臺北區監理所板橋監理站於民
國97年5 月16日所為板監裁字第41-C00000000號違反道路交通管
理事件裁決書所為處分，經聲明異議，本院裁定如下：
    主  文
原處分撤銷。
乙○○不罰。
        理  由
一、原處分意旨略以：受處分人即異議人乙○○騎乘車牌號碼5H
    H-628號重型機車，於97年4月16日17時40分許，在臺北縣三
    重市○○路、大智街口，因「闖紅燈（直行）」之違規，經
    臺北縣政府警察局三重分局當場舉發，爰依道路交通管理處
    罰條例第53條第1 項、第63條第1 項第3 款之規定處罰鍰新
    臺幣（下同）1,800元並記違規點數3 點。
二、異議意旨略以：伊於97年4 月16日16時50分許在臺北縣三重
    市○○路上的85℃咖啡店內用飲料，於同日17時35分許離開
    ，並騎乘車牌號5HH-628 號重型機車自85℃咖啡店門口往大
    智路方向行駛，並未經過該自強路、大智街口之第一個紅綠
    燈處，自亦無闖紅燈之違規，但警察卻誤異議人有騎車通過
    上開路口並闖紅燈，而當場舉發，故不服原處分，聲明異議
    ，請求撤銷原處分云云。
三、按法院受理交通事件，準用刑事訴訟法之規定，道路交通管
    理處罰條例第89條前段定有明文。又「認定犯罪事實所憑之
    證據，雖不以直接證據為限，間接證據亦包括在內。然而無
    論直接證據或間接證據，其得為訴訟上之證明者，須於通常
    一般之人均不致有所懷疑，而得確信其為真實之程度者，始
    得據為有罪之認定。倘其證明尚未達到此一程度，而有合理
    之懷疑存在，而無從使事實審法院得有罪之確信時，即應由
    法院為諭知被告無罪之判決。」最高法院76年台上字第4986
    號判例亦揭示刑事訴訟法上法院認定事實之最重要原則（認
    定被告有罪，就該有罪事實不能有任何之合理懷疑存在原則
    ），故法院審理行為人違反道路交通管理處罰條例案件時，
    當有其適用。
四、經查：
（一）受處分人即異議人乙○○騎乘車牌號碼5HH-628 號重型機
      車，於97年4 月16日17時40分許，在臺北縣三重市○○路
      、大智街口，經臺北縣政府警察局三重分局警員認其有「
      闖紅燈（直行）」之違規行為而予舉發，固有臺北縣政府
      警察局北縣警交字第C00000000 號舉發違反道路交通管理
      事件通知單1 紙在卷可稽，然異議人於97年4 月16日16時
      50分許，在臺北縣三重市○○路上85℃咖啡店內用飲料，
      於同日17時35分許離開一情，業據異議人於本院訊問中陳
      稱：伊於97年4 月16日於臺北縣三重市○○路上的85℃咖
      啡店與友人共同購買多份飲料，並且分開結帳，有97年4
      月16日16時51分許消費金額60元發票乙紙為證，雖上開發
      票之內用單已經不見，但伊有另外於同日16時50分許消費
      金額40元之內用單乙紙，從上開發票及內用單可以證明伊
      係於當日16時50分許在85℃咖啡店消費並在店內飲用，後
      來伊於同日17時35分許離開85℃咖啡店，自該處門口往大
      智街方向行駛即為警舉發，伊當時有跟警員提到這件事，
      但警員未予理會等語在卷（本院卷第26、27頁），並有異
      議人庭呈之發票及內用單影本各1 紙（本院卷第28、29頁
      ）附卷可稽，堪認異議人上開供述於97年4 月16日16時50
      分許於三重市○○路上的85℃咖啡店內用飲料，嗣於同日
      17時35分許離開往大智街方向行駛即為警舉發本件違規，
      應非虛詞，堪予採信。
（二）又85℃咖啡店係位於三重市○○路上靠近大智街口附近，
      若自三重市○○路往大智街方向行駛，係先通過該自強路
      、大智街口第一個紅綠燈始能到達一節，有證人即臺北縣
      政府警察局交通警察隊三重分隊執勤警員甲○○當庭所繪
      現場圖1 紙及現場照片2 幀在卷可參，顯見異議人上開於
      16時35分許離開85℃咖啡店後，不需再經過自強路、大智
      街口第一個紅綠燈，即可右轉進入大智街，故難認其有何
      在自強路、大智街口闖紅燈之違規事實。
（三）至舉發本件違規之警員甲○○雖於本院訊問中證稱：伊於
      97 年4月16日17時40分許，於自強路上為定點查緝，而自
      強路、大智街口有2 個紅綠燈號誌，伊係站於自強路、大
      智街口第二個紅綠燈附近之機車道上，伊見到異議人沿臺
      北縣三重市○○路○ 段往臺北方向行駛，當時異議人行經
      自強路、大智街口第1 個號誌燈時闖紅燈，再經過自強路
      、大智街口第2 個號誌燈時因見伊於該處欄停，便右轉騎
      進大智街，所以伊於大智街將異議人攔停並告知違規事由
      等語（本院卷第16、17頁），然依證人甲○○所述當時站
      立位置觀之，其距離自強路、大智街口第一個紅綠燈之道
      路停止線甚遠，且僅能模糊看見自強路、大智街口第一個
      紅綠燈附近之行車狀況，此有自證人甲○○所站立處向自
      強路、大智街口第一個紅綠燈處拍攝之照片1 幀（本院卷
      第19頁上方照片）附卷可佐，則證人甲○○上開證述確實
      看見異議人有闖紅燈通過該自強路、大智街口第一個紅綠
      燈，尚非無疑，故難逕以證人甲○○上開證述認定異議人
      有何闖紅燈之違規情形，併此敘明。
五、綜上所述，本件尚無具體充足之證據使本院確信異議人有系
    爭闖紅燈之違規情形，原處分機關未予詳查即遽以裁罰，即
    難認為允當，本件異議為有理由，應將原處分撤銷，改諭知
    不罰，以資適法。
六、據上論斷，應依道路交通案件處理辦法第20條前段，裁定如
    主文。
中    華    民    國    97    年    9     月    30    日
                      交通法庭  法  官  俞秀美
以上正本證明與原本無異。
如對本裁定不服，應於送達後5日內，向本院提出抗告狀（應抄
附繕本）。
                                書記官  謝怡貞
中    華    民    國    97    年    9     月    30    日


司法院資訊處製作；財團法人民間司法改革基金會備份。
